【裁判字號】    99,易,700
【裁判日期】    990831
【裁判案由】    詐欺
【裁判全文】
臺灣臺南地方法院刑事判決               99年度易字第611號
公  訴  人  臺灣臺南地方法院檢察署檢察官
被      告  甲○○
選任辯護人  李宗貴律師
            郭宗塘律師
上列被告因詐欺案件，經檢察官提起公訴（九十九年度偵字第
六七０二號）、追加起訴（九十八年度偵字第一七三九九號）暨
併案審理（臺灣臺南地方法院檢察署九十九年度偵字第九００七
號，臺灣高雄地方法院檢察署九十九年度偵字第一六九五九號）
，本院判決如下：
    主  文
甲○○幫助犯詐欺取財罪，處有期徒刑肆月，如易科罰金，以新
臺幣壹仟元折算壹日；又幫助犯詐欺取財罪，處有期徒刑伍月，
如易科罰金，以新臺幣壹仟元折算壹日。應執行有期徒刑捌月，
如易科罰金，以新臺幣壹仟元折算壹日。
    事  實
一、甲○○明知現今社會個人申請行動電話門號使用並無限制，
    而「預付卡」、「易付卡」、「易通卡」、「行動會員卡」
    等以購買一定金額之點數，作為撥打電話所用話資之行動電
    話門號類型更因具申請簡便，且不易追查持用人之真實姓名
    資料等特性，而常為詐騙集團作為詐欺不特定民眾所用之工
    具，又依其社會經驗，應有相當之智識程度可預見將其所申
    辦之行動電話ＳＩＭ卡交付與不相識之人使用，有被犯罪集
    團利用作為詐財犯罪工具之虞，卻仍不違反其本意，基於幫
    助他人詐欺取財之不確定故意，於民國九十八年十月十九日
    至位於臺南市○○路○段統一超商股份有限公司立東門市申
    辦遠傳電信公司預付卡門號0000000000號電話Ｓ
    ＩＭ卡後，即於該店內交付予真實姓名、確實年籍均不詳綽
    號「小陳」之男子，並收取一千三百五十元，嗣詐騙集團成
    員取得該門號行動電話後，即共同基於意圖為自己不法所有
    之詐欺取財犯意，分別為下開詐欺取財行為：
（一）於九十八年十月三十日在自由時報廣告欄刊登虛偽低息貸
      款廣告，並留下該門號電話以為聯繫，許傑雄（現由臺灣
      高雄地方法院檢察署檢察官偵辦中）於是日閱覽該報紙廣
      告後，即撥打上開電話聯繫借貸事宜，雙方約定借款一萬
      元，預扣三千元利息，並要求許傑雄交付帳戶、金融卡、
      密碼等資料，許傑雄不疑有他而將妻子黃氏梅（越南國人
      民）於九十七年三月二十五日至位於高雄市○○區○○路
      一四一號之「高雄銀行楠梓分行」申辦帳號000000
      000000號帳戶及金融卡（含密碼）等資料均於九十
      八年十月三十一日，在高雄市○○區○○路麥當勞二樓內
      交付予該詐騙集團成員自稱「陳姓」之成年男子，該詐騙
      集團成員復利用許傑雄所交付其妻黃氏梅申辦帳戶資料，
      在奇摩雅虎拍賣網站利用帳號ＳＵＺＡＮＮＥ３２６７號
      帳號刊登虛偽販售Ｃｈｌｏｅ波士頓包（灰色），價格新
      臺幣一萬二千一百元，並留下黃氏梅申辦上開帳戶資料，
      孔令嫻於九十八年十一月十六日中午十二時五十二分許，
      在住處電腦上網瀏覽，而陷於錯誤欲購買該物，並依詐騙
      集團所留資料由其配偶林時成於九十八年十一月十六日下
      午四時四分許，由其帳戶將款項一萬二千二百五十元（含
      運費）轉帳入黃氏梅前開帳戶中，上開款項隨即為詐騙集
      團成員提領一空，嗣因孔令嫻遲未接獲所訂購物品亦無法
      聯繫賣家，而知遭騙，報警處理而查悉上情。
（二）詐騙集團成員仍利用甲○○所申辦前開行動電話門號，於
      於九十八年十一月間，在報紙廣告欄刊登不實之小額貸款
      廣告，並留甲○○申辦上開行動電話門號以為聯繫使用，
      林金億（涉犯幫助詐欺取財罪部分已經臺灣高雄地方法院
      於九十九年六月十七日以九十九年度偵字第一六四三三號
      、第一六九五九號為不起訴處分）於九十八年十一月三日
      閱報後即與報載所留上開門號行動電話進行聯繫，詐騙集
      團成員綽號「陳」姓成年男子即要求林金億須提供其申辦
      帳戶之存摺、金融卡與密碼等資料始可順利貸得款項，林
      金億遂依該男子指示，於該日在高雄市○○路與中華路口
      處，將其申辦中華郵政股份有限公司高雄站前郵局帳號：
      00000000000000號之存簿、金融卡（含密
      碼），及印章一枚等物均交予該名陳姓男子，詐騙集團成
      員取得林金億申辦之郵局存簿、金融卡（含密碼）等資料
      後，即利用為詐騙之匯款工具，於九十八年十一月十日上
      午十一時許，另撥打邱惠萍電話，佯稱為桃園地方法院檢
      察署檢察官，並稱邱惠萍名下申辦玉山銀行、安太銀行等
      帳戶有不明資金流入，而涉犯商業詐欺案件，詐騙集團成
      員另佯裝為書記官，向邱惠萍表示須將其帳戶內款項均凍
      結，復稱須將帳戶內款項匯入指定帳戶內，才得以順利保
      障其帳戶內款項，致邱惠萍陷於錯誤，而依詐騙集團成員
      指示，於是日下午一時三十分許，至雲林縣虎尾鎮○○路
      三八七號虎尾圓環郵局進行匯款，將其帳戶內款項二十萬
      元匯入林金億申辦前開帳戶內，上開款項即為詐騙集團成
      員以現金提領方式提領出；詐騙集團成員於是日上午十二
      時十分許，另撥打張苑荏行動電話佯稱為臺北地檢署的警
      官，其涉犯臺中地區洗錢案件，並表示其名義遭辦理玉山
      銀行帳戶，該帳戶內有高額贓款，致張宛荏陷於錯誤，告
      知詐騙集團有關其名下金融帳戶資料及餘額款項，詐騙集
      團成員進一步傳真偽造「法務部執行凍結管制命令」公文
      予張宛荏，並要求張宛荏將其帳戶內款項提領出另行匯款
      至林金億前開帳戶內，張宛荏依詐騙集團成員指示將其帳
      戶內款項分別提領出八萬元，於同日下午二時十分許匯入
      林金億前開帳戶內，該款項即為詐騙集團成員持金融卡提
      領出。嗣經邱惠萍撥打一六五反詐騙電話後才知遭詐騙並
      報警，張宛荏則上網以電腦查詢，發現網路上有相同遭詐
      騙之記載，而發現遭騙，並報警處理，由警方查悉上情。
二、甲○○亦明知申請帳戶使用係輕而易舉之事，一般人捨自己
    所有帳戶而另使用他人金融帳戶使用，常係用以阻斷財產犯
    罪之察覺與偵辦，進而對於提供自己帳戶予他人使用之行為
    ，雖無必引發他人萌生犯罪之確信，仍以縱有人持以犯罪，
    亦不違反其本意，而竟基於幫助他人向第三人詐取財物之未
    必故意，於九十八年一月五日至位於臺南市○○路○段九七
    號「合作金庫商業銀行成功分行」開立帳號0000000
    000000號之帳戶、申請金融卡等資料，復於九十八年
    二月十八日至中華郵政股份有限公司臺南興華街郵局申辦局
    號：0000000號、帳號：0000000號帳戶存簿
    、金融卡（含密碼）等資料，於九十八年十月十九日前某日
    ，在不詳地點均交付予不詳人士後交予詐騙集團使用。嗣詐
    騙集團成員即共同基於為自己不法所有之犯意聯絡，分別為
    下開詐欺取財行為：
（一）詐騙集團成員於九十八年十月十九日上午十時五十二分許
      ，撥打黃貞瑜電話佯稱為雲林縣警察局警員，因逮捕詐欺
      案嫌犯，並稱黃貞瑜涉犯詐騙案件，此時詐騙集團成員更
      換詐騙人員佯裝為法院書記官「蘇靜怡」，要求監管黃貞
      瑜使用帳戶，須清空帳戶，無異常資金以證明清白，如得
      以證明，就可以不起訴處分，資金也會匯回原來帳戶，致
      黃貞瑜因而陷於錯誤，遂依詐騙集團成員指示至郵局提領
      帳戶內款項共計十五萬元，於是日下午一時四十二分許，
      依詐騙集團成員指示將其中款項十萬元匯入甲○○申辦臺
      南興華街郵局帳戶內；另依詐騙集團成員指示至光復超商
      收取詐騙集團成員傳真所偽造「臺灣雲林地方法院檢察總
      署偵查卷宗」（內含偽造之財政部金融監控管理中心個人
      資料外洩授權止付聲明書）等資料，復於同日下午二時二
      十分許繼續匯款五萬元至詐騙集團成員提供甲○○所申辦
      前開合作金庫銀行成功分行帳戶內，所匯入款項均立即為
      詐騙集團成員持金融卡跨行提領出，事後黃貞瑜發現遭詐
      騙即報警處理而查出上情。
（二）詐騙集團成員並於九十八年十月十九日上午十一時許，撥
      打王仕凱行動電話聯繫，佯裝為「桃園地檢署偵三隊員警
      楊青雲」，並稱王仕凱涉犯詐欺案件，並詢問王仕凱是否
      遺失證件等資料，之後即掛斷電話，再由詐騙集團成員另
      行偽裝為書記官「董先生」聯繫王仕凱，即稱王仕凱為詐
      欺案件嫌疑人，須凍結、管制其申辦帳戶內之款項，將偽
      造之「法務部凍結管制命令」、「個人資料外洩授權止付
      聲明書」傳真予王仕凱以取信於王仕凱，致王仕凱陷於錯
      誤，依詐騙集團成員指示將其個人帳戶內款項十七萬元均
      提領出，並匯入所指定甲○○申辦前開合作金庫銀行成功
      分行帳戶內，且稱二十四小時內查核無誤會將款項會還予
      原帳戶，王仕凱不疑有他於是日下午一時二十二分許，在
      合作金庫銀行南彰化分行進行上述匯款，詐騙集團成員立
      即以提領現金及金融卡提領方式提領一空，嗣經王仕凱告
      知家人，始發覺有異而報警處理，並查悉上情。
三、案經高雄市政府警察局三民第一分局、高雄市政府警察局楠
    梓分局報請臺灣高雄地方法院檢察署檢察官偵查後經呈請臺
    灣高等法院檢察署檢察長核准後移轉臺灣臺南地方法院檢察
    署檢察官偵查後提起公訴暨併辦，台南市警察局第二分局報
    請臺灣臺南地方法院檢察署檢察官偵查追加起訴。
    理  由
壹、證據能力部分：
  一、按被告以外之人於審判外之陳述，雖不符合刑事訴訟法第
      一百五十九條之一至之四等四條之規定，而經當事人於審
      判程序同意做為證據，法院審酌該言詞陳述或書面陳述做
      成時之情況，認為適當者，亦得為證據，刑事訴訟法第一
      百五十九條之五定有明文，核其立法意旨在於傳聞證據未
      經當事人之反對詰問予以核實，原則上先予排除。惟若當
      事人已放棄反對詰問權，於審判程序中表明同意該等傳聞
      證據作為證據；或於言詞辯論終結前未聲明異議，基於尊
      重當事人對傳聞證據之處分權，及證據資料愈豐富，愈有
      助於真實發見之理念，且強化言詞辯論主義，使訴訟程序
      得以順暢進行，上開傳聞證據亦均具有證據能力。而所謂
      「審酌該陳述做成時之情況，認為適當」者，係指依各該
      審判外供述證據製作當時之過程、內容、功能等情況，是
      否具備合法可信之適當性保障，加以綜合判斷而言（最高
      法院九十四年度臺上字第三二七七號判決要旨可資參照）
      。查本件下列證人即被害人等人分別於警詢中所為陳述，
      其性質雖均屬傳聞證據，然彼等被害人等人所為之上開警
      、偵詢筆錄內容，業經檢察官、被告及其辯護人於本院準
      備、審判程序中就證據能力部分，均表示無意見（本院99
      年度易字第611號刑事卷第十七頁、第六十八頁準備程序
      筆錄），且均未於言詞辯論終結前對該等筆錄之證據能力
      表示異議，依上開規定，並審酌被害人等人係因查覺遭詐
      騙後，立即於案發後報案並接受員警或檢察官偵詢，筆錄
      錄製過程均經全程錄音，亦查無人情施壓、干擾或不當取
      供之情形，且觀乎證詞內容均係有關渠等受騙經過之客觀
      事實，並無臆測、攻訐之詞，以之作為本案之證據自屬適
      當，應認被害人等人於警、偵詢中之陳述，有證據能力。
  二、本判決下列所引用書面證據之證據能力部分，檢察官、被
      告及其辯護人於本院審判期日中均表示無意見（本院99年
      度易字第611號卷第35頁背面），且迄至言詞辯論終結前
      亦未再聲明異議，本院審酌上開證據資料製作時之情況，
      亦無違法不當及證明力明顯過低之瑕疵，並認為以之作為
      證據應屬適當，故揆諸前開規定，爰逕依刑事訴訟法第一
      百九十五條之五規定，認前揭證據資料均有證據能力，先
      予敘明。
貳、本院得心證之理由：
  一、訊據被告固不否認於上開時間、地點申辦安源通訊股份有
      限公司代辦之遠傳公司行動電話易付卡門號000000
      0000號ＳＩＭ卡，並將該ＳＩＭ卡交付予真實姓名、
      確實年籍均不詳綽號「小陳」之男子，亦不否認於前開時
      間、地點分別申辦合作金庫商業銀行成功分行帳號：０三
      一０—七六五—五六三四—一號之帳戶、臺南興華街郵局
      局號：００三一０三—六、帳號、０四七五六一—二號之
      存摺、金融卡及密碼等資料乙節不諱，但矢口否認有何幫
      助詐欺取財罪，辯稱：有關申請0000000000號
      行動電話門號部分，是因伊有位綽號「小陳」之朋友表示
      無法申辦行動電話門號，請伊幫忙申辦一張行動電話門號
      卡，因此同意幫忙申辦，申辦後即將該門號交予綽號「小
      陳」的友人，之前還有聯絡，但過幾天後就沒有聯絡，「
      小陳」也就失蹤，伊沒有任何聯絡「小陳」的電話，亦不
      知「小陳」的真實姓名及住處，伊並未將該行動電話門號
      交予詐騙集團成員，也不知道會被拿去詐騙使用；另有關
      合作金庫銀行帳戶、郵局帳戶等確為伊本人申辦，伊將該
      等帳戶均放置在機車置物箱內，因伊常將機車鑰匙插在機
      車孔上忘記拿起，記得在九十八年十月間某日，伊上大夜
      班，當時要去買東西，就忘記將機車鑰匙拔起，從店內出
      來時，有發現機車怪怪的，機車鑰匙孔上插一支不同的鑰
      匙，原來的機車鑰匙則插在機車置物箱處，伊就騎車回家
      睡覺，一直到銀行人員通知帳戶是警示帳戶要去警局備案
      ，伊才開始找所申辦的帳戶，並發現三本存簿、金融卡、
      印章一枚、美國駕照等物均不見云云。辯護意旨則以：一
      般人將所申辦的行動電話ＳＩＭ卡借予他人使用者機率很
      高，至於借用他人申辦行動電話ＳＩＭ卡的人會做什麼事
      ，借用人無法意想到，不能光憑此點即認定被告為幫助犯
      罪；另被告自始堅稱所申辦三本帳戶存摺均是遭竊，因為
      帳戶內並無存款，所以被告在發現機車有怪異情狀時，並
      不會查看機車內的物品有無遭竊走，被告對於法院訊問問
      題均能立即、順暢回答，可見上開存摺帳戶確實是遺失，
      被告並未說謊，依法應為被告無罪之諭知等語為被告甲○
      ○辯護。
  二、經查：
  （一）有關申辦遠傳電信股份有限公司行動電話預付卡門號0
        000000000號電話幫助詐欺取財部分：
    １、被告於九十八年十月十九日至位於臺南市○○路○段統
        一超商股份有限公司立東門市店申辦遠傳電信股份有限
        公司行動電話預付卡門號0000000000號ＳＩ
        Ｍ卡乙節，業據被告於警、偵訊及本院訊問中均坦承無
        訛，並有統一超商股份有限公司於九十九年五月二十日
        提出被告申請該門號之統一超商預付卡門號申請書、行
        動預付卡電話業務服務契約各一紙附卷可按（見本院刑
        事卷第二十三頁至第二十四頁），此部分事實堪信為真
        實。
    ２、上開被害人許傑雄、林金億均因詐騙集團成員利用被告
        申辦前開行動電話門號刊登報上分類廣告，藉以小額借
        貸方式蒐集人頭帳戶供詐騙集團成員利用，再利用因此
        所蒐集之黃氏梅、林金億之帳戶存簿、金融卡（含密碼
        ）資料，作為詐騙集團詐騙行為匯款之工具，並致被害
        人孔令嫻、邱惠萍、張宛荏二人因此受詐騙而依指示將
        款項匯入前開黃氏梅、林金億申辦之帳戶內，並為詐騙
        集團成員持金融卡跨行提領一空等情，亦據證人許傑雄
        、黃氏梅、林金億、孔令嫻、邱惠萍、張宛荏等人分別
        於警、偵訊中陳述甚詳，且有高雄銀行楠梓分行於九十
        八年十一月二十五日以高銀密楠梓字第０九八００００
        ０四五號函所附黃氏梅開戶資料、居留證、健保卡、印
        鑑卡、存款對帳單、交易查詢清單；證人林金億開戶資
        料；中華郵政股份有限公司於九十九年七月一日以處儲
        字第０九九一００三七０三號函所附林金億申辦帳戶客
        戶歷史交易清單等資料在卷可憑，證人許傑雄所提出門
        號0000000000號行動電話通話明細、刊登「
        利息低0000000000」小額貸款廣告報紙、證
        人孔令嫻提出雅虎奇摩拍賣網刊登「真品Ｃｈｌｏｅ精
        美灰色波士頓包」得標網頁、拍賣檔案、得標後買賣留
        言板，由林時成轉帳之第一銀行轉帳成功通知單等資料
        ，及由雅虎奇摩所提供上開拍賣帳號之申請人資料、Ｉ
        Ｐ訊息資料，證人張宛荏、邱惠萍提出詐騙集團成員所
        偽造之「法務部執行凍結管制命令」、「個人資料外洩
        授權止付聲明書」共三紙、證人邱惠萍、張宛荏提出之
        郵政國內匯款執據，門號0000000000號通聯
        調閱查詢單一份等資料均附卷可稽，此外，並有臺北縣
        政府警察局新莊分局頭前派出所受理各類案件紀錄表、
        報案三聯單（被害人孔令嫻）、雲林縣警察局虎尾分局
        惠來派出所（被害人：邱惠萍）、彰化縣警察局彰化分
        局大竹派出所（被害人張宛荏）之受理刑事案件報案三
        聯單、受理各類案件紀錄表均在卷可憑，可見被告申辦
        該行動電話預付卡門號後，確即遭詐騙集團成員之利用
        作為刊登借貸廣告之聯繫電話，用以蒐購人頭帳戶，進
        而利用人頭帳戶進行詐騙被害人行為之工具甚明。
    ３、被告雖稱該門號是因友人「小陳」委託申辦云云，然有
        關此部分，被告先後多次陳述則有先後所述不一、不符
        之處，即有關申辦前開行動電話門號00000000
        00號部分，被告於九十九年一月十九日警詢中先稱：
        伊申辦行動電話門號0000000000號ＳＩＭ卡
        ，申辦後是交予朋友使用，是因朋友向伊表示信用不好
        ，無法申請門號使用，所以伊才幫忙朋友申辦行動電話
        門號，早上申辦，下午五點交付給「小陳」，伊不知朋
        友真實姓名，僅知叫「小陳」，在釣蝦場認識，在交付
        門號給「小陳」後，約一個星期左右就無法聯繫上「小
        陳」等語；於九十九年三月二十六日警詢中則改陳：伊
        於九十八年十月十九日申辦門號0000000000
        號ＳＩＭ卡，是因綽號「小陳」的朋友向伊表示缺一張
        證件無法申請，所以伊就幫忙申請，並當場將所申請的
        門號ＳＩＭ卡交付給「小陳」，「小陳」當場將申請易
        付卡的費用還給伊等語；另陳：手機門號是伊幫朋友辦
        的，伊僅知朋友叫「小陳」，當初「小陳」給伊的聯絡
        電話已經聯絡不上了等語；於本院準備程序進行中則另
        稱：行動電話門號0000000000號是伊申辦，
        因伊朋友「小陳」不能申請電話，所以伊申請給他，「
        小陳」再付錢給伊三百五十元，連同之前向伊借款的一
        千元，一共交給伊一千三百五十元，「小陳」的信用很
        好，之前有向伊借錢，但都有還錢，「小陳」年約三十
        幾歲，但其全名及住於何處均不清楚，伊將所申辦門號
        交予「小陳」後，雙方還有聯絡，但都是「小陳」打電
        話給伊，伊並不知道「小陳」電話號碼，因「小陳」打
        電話來時都是沒有來電顯示，過幾天後，「小陳」就失
        蹤了等語；（見高雄市警察局楠梓分局警卷第三頁至第
        五頁調查筆錄，高雄市政府警察局三民第一分局刑事卷
        第五頁至第七頁詢問筆錄，臺南市警察局第二分局警卷
        第二十四頁至第二十五頁詢問筆錄，偵查卷第十頁至第
        十二頁、第四十四至第五十頁詢問筆錄，本院刑事卷第
        十五頁至第十六頁準備程序筆錄、第四十二頁至第四十
        五頁背面審判筆錄），即有關被告申辦該行動電話門號
        交予「小陳」之因，究為如何，被告於警詢中先稱：因
        「小陳」欠缺一張證件無法申請而請伊幫忙申請等語，
        但於檢察官偵查中則改稱：因友人「小陳」信用不好無
        法申請等語；且於本院進行準備程序中，則又稱：「小
        陳」的信用很好等語；另有關究竟於何時將所申辦該門
        號ＳＩＭ卡交予「小陳」部分，於警詢中先稱：上午申
        辦，下午五時許，交付予「小陳」等語，但於檢察官偵
        查中則改稱：伊於申辦後當場將ＳＩＭ卡交付予「小陳
        」等語；至於如何聯繫「小陳」部分，於警詢及偵查中
        第一次詢問時先稱：將其申辦行動電話門號交予「小陳
        」後，「小陳」所給伊的聯絡電話已無法聯絡上等語，
        但於本院準備程序進行中則稱：雙方聯繫均是由「小陳
        」撥打電話給伊，但均無來電顯示，所以不知「小陳」
        的聯絡電話等語，據上，被告所稱申辦該門號是應友人
        「小陳」之委託申辦，但被告所陳述申辦原因、過程，
        可否聯繫「小陳」等內容，所述前後不一，已有可疑，
        且被告竟完全無法提供任何有關該「小陳」之真實姓名
        、年籍、住處，聯絡電話等資料以供查證，可見被告完
        全不熟悉該人，竟仍交付其個人申辦行動電話預付卡門
        號，被告此部分所陳誠屬可疑，難以採信。
    ４、被告於交付上申辦行動電話門號ＳＩＭ卡時，已係年滿
        四十四歲，心智成熟之成年人，且其高中畢業，長期在
        國內外工作，具有豐富工作經驗一節，業據被告供承在
        卷，其具一般之智識程度，竟明知或可得而知任意替與
        自己無任何關係，在未經查證該收取行動電話預付卡之
        成年男子之真實姓名、年籍資料，暨使用目的之情況下
        ，即率爾任意交付個人申辦之行動電話預付卡門號予該
        名無任何信賴基礎，亦不知如何為進一步聯絡之成年男
        子，實難謂被告主觀認知並無絲毫懷疑之處。況被告於
        警詢中亦坦承稱：伊是有警覺會被作為不法所有，但不
        知道如何阻斷等語（見高雄市政府警察局楠梓分局警卷
        第三頁至第五頁詢問筆錄），更顯見被告在交付其申辦
        行動電話預付卡門號亦有預料到對方可能做不法使用之
        未必故意甚明。
  （二）有關申辦上開帳戶，交付予不詳之人之幫助詐欺取財部
        分：
    １、被告於九十八年一月五日至位於臺南市○○路○段九七
        號「合作金庫商業銀行成功分行」開立帳號０三一０—
        七六五—五五六三四—一號之帳戶、金融卡等資料，及
        於同年九十八年二月十八日在中華郵政股份有限公司臺
        南興華街郵局申辦局號：0000000號、帳號：0
        000000號之存簿、金融卡（含密碼）等帳戶使用
        乙節，為被告所坦承，並有合作金庫商業銀行成功分行
        於九十八年十一月四日以合金成存字第０九八０００四
        四四六號函所附被告開立帳號０三一０—七六五—五五
        六三四—一之建檔登錄單、開戶申請書、身份證影本、
        印鑑卡、交易明細表、交易資料查詢單，及臺南興華街
        郵局所提供被告申辦該局帳戶證件影本、客戶歷史交易
        清單等資料均在卷可憑，堪予認定。
    ２、而前開被害人王仕凱、黃貞瑜分別因接獲詐騙集團成員
        電話，均佯稱渠等涉犯詐欺案件，須列管帳戶內之款項
        ，致均陷於錯誤而依詐騙集團成員指示進行匯款，將款
        項分別匯入或存入被告申辦前開合作金庫商業銀行成功
        分行及臺南興華街郵局前開帳戶中，並立即為詐騙集團
        成員持金融卡或以現金提領方式提領一空之事實，業據
        證人即前開被害人王仕凱、黃貞瑜於警詢中指訴綦詳，
        且有證人王仕凱所提出合作金庫銀行南彰化分行九十八
        年十月十九日存款憑條、詐騙集團成員偽造之「法務部
        執行凍結管制命令」、「法務部行政執行署臺北行政執
        行處個人資料外洩授權止付聲明書」，證人黃貞瑜提出
        九十八年十月十九日郵政跨行匯款申請書、郵政國內匯
        款執據、詐騙集團成員偽造之「臺灣雲林地方法院檢查
        總署偵查卷宗」、「個人資料外洩授權止付聲明書」等
        資料附卷可憑，並有彰化縣警察局民族路派出所受理各
        類案件紀錄（被害人：王仕凱）、花蓮縣警察局鳳林分
        局鳳林派出所受理刑事案件報案三聯單（被害人黃貞瑜
        ），並觀被害人黃貞瑜、王仕凱二人所匯入遭詐騙之款
        項，均旋遭該詐騙集團成員提領一空等情，顯見被害人
        黃貞瑜、王仕凱二人確實遭詐騙集團詐騙而陷於錯誤，
        將各筆款項匯入被告所申請之上開二帳戶內，即被告申
        辦該二帳戶、金融卡（含密碼）等資料確均遭詐騙集團
        用以作為詐騙被害人所使用取得詐騙款項之帳戶甚明。
    ３、被告雖以前詞置辯，但自詐騙集團使用他人申辦帳戶存
        簿、金融卡（含密碼）、印章等資料從事財產犯罪者之
        角度觀之，詐欺正犯為避免員警自帳戶來源回溯追查出
        真正身分，乃以他人帳戶供作詐得款項出入之帳戶，此
        為詐欺正犯需利用他人帳戶之原因，相應於此，詐欺正
        犯亦會擔心如使用他人帳戶，因帳戶持有人非自己，則
        詐得款項將遭不知情之帳戶持有人提領，或不知情帳戶
        持有人逕自掛失以凍結帳戶之使用，甚或知情之帳戶持
        有人以辦理補發存摺、變更印鑑、密碼之方式，將帳戶
        內存款提領一空，致其費盡周章所詐得之款項化為烏有
        。則詐欺正犯所使用之帳戶，必須為其所能控制之帳戶
        ，始能確保詐得款項。申言之，詐欺正犯絕不可能使用
        他人遺失存摺、印鑑、密碼之帳戶供作詐得款項匯入之
        帳戶，以免除遭真正帳戶持有人提領或掛失之風險。且
        觀被告有關其遺失帳戶等資料之陳述內容，於警詢中先
        稱：中華郵政股份有限公司臺南興華郵局及合作金庫成
        功銀行等帳戶均於九十八年一月間申請該二帳戶存摺、
        金融卡，平時均放置家中，但於九十八年八月份左右，
        因薪資轉帳問題，時常要用到該二帳戶之存摺與提款卡
        ，所以為了方便而均放置在伊所騎乘機車置物箱內，伊
        於九十八年十月十日十二時左右，騎乘該車至大同路一
        段六八號「全日商超商」購物，但忘記將機車鑰匙取下
        ，等伊買完東西出來時，發現機車置物箱有被掀開的跡
        象，但伊當時認為機車鑰匙還在，所以沒有查看，一直
        等到今日（九十八年十月二十日）三信銀行行員通知伊
        時，伊查看機車置物箱，才發現該二本帳戶、金融卡、
        印章、美國駕照等均不見等語，於檢察官偵查中則改稱
        ：因於九十八年八月十三日交屋，於同年九月份搬家，
        前開房屋是登記朋友名義，由伊擔任貸款的保證人，因
        銀行要伊的存摺，時常要用到，且因伊搬家覺得這樣較
        方便，所以將該二帳戶存摺、金融卡、印章等物均放置
        於機車置物箱內，於九十八年十月十日十二時許，將機
        車停放在大同路買東西，當時忘記將機車鑰匙取下，買
        完東西出來發現機車置物箱有被掀開痕跡，但因機車鑰
        匙還在，所以沒有查看置物箱，並想該帳戶內並無錢，
        所以也不在意，至十月二十日三信行員通知伊帳戶變為
        警示帳戶，伊才發現該二本帳戶存摺、金融卡、印章、
        記載該二帳戶密碼的紙條及美國駕照等物均遺失等語，
        復改陳：伊不是因為幫人作保要將帳戶存簿帶在身上，
        而是因為要搬家，所以隨身攜帶所申辦銀行、郵局共三
        本帳戶存摺等語；至本院準備程序中則陳：伊時常將機
        車鑰匙插在機車上忘記取下，九十八年十月初，某日將
        機車鑰匙忘記插在機車孔上下車購物，當時因急著搬家
        ，所以將存簿、印章、金融卡等物均放置在機車置物箱
        內，購物出來後發現機車怪怪的，機車鑰匙孔上插一支
        不同機車的鑰匙，原來的機車鑰匙則插在置物箱鑰匙孔
        處，伊就將鑰匙取下發動機車離開，並未查看，一直到
        三信銀行人員通知伊表示伊申辦帳戶成為警示帳戶，須
        至派出所備案，伊才全家找，才發現所申辦銀行、郵局
        的存簿、金融卡、印章、美國駕照等物均不見等語，於
        本院九十九年六月十五日審判期日則再改稱：「‧‧‧
        （問：何時把臺南興華郵局、合作金庫成功分行之存摺
        、金融卡印章等物均放置在機車置物箱？）約九十八年
        八、九月間，當時我的朋友李存親要買房子，他白天上
        班，貸款的事情都是我在跑，他的存款簿及我的存款簿
        都放在我的機車裡面。（問：辦理貸款為何要將這麼多
        的存摺放在機車置物箱？）當時貸款公司說要提出證明
        ，需要存摺影印。（問：貸款公司是哪家公司？）是仲
        介公司叫我們提供，是南北仲介公司。（問：我問的是
        貸款公司，不是仲介公司？）是代書跟中國信託辦的。
        （問：貸款為何要這麼多的存摺？）要看出入有無正常
        ，我是保證人，他們也要看。（問：是中國信託要看的
        嗎？）我不知道，我全部交給代書。（問：為何帳戶存
        摺不交給代書？）他們辦完就交給我了，因我要搬家就
        放在車上。（問：你將幾個帳戶的存摺放在機車裡面？
        ）我朋友的三個帳戶，我的也是三個帳戶，我的是郵局
        、合作金庫。（問：你剛才不是說你放了三個帳戶？）
        後來我到保全公司上班，叫我到三信開戶，辦理薪資轉
        帳，我辦完也把存摺、提款卡放進機車置物箱。（問：
        你朋友放在你機車內的帳戶存摺有無遺失？）沒有，因
        為他的存摺放在下面，我的放在上面。（問：你遺失了
        幾本存摺？）一共三本。（問：三枚印鑑章也放在一起
        嗎？）印鑑章只有一個，是三個帳戶共用一個印鑑章。
        （問：這三個帳戶的密碼分別為幾號？）三個帳戶的密
        碼都是三一六０。（問：密碼為何只有四碼？）因為三
        一六０是我的生日。‧‧‧（問：你的存摺、提款卡上
        有記密碼嗎？）有，三一六０是要到銀行領現金時的密
        碼，提款卡的密碼是用我媽媽的生日，只知道是二十三
        年，其他的不記得，我要用提款卡的時候就拿出來看，
        我媽媽有寫單子給我，我把單子跟存摺放在一起。（問
        ：你為何把存摺、提款卡及密碼放在一起？）當時要搬
        家，把它們全部歸類在一起，我同時也遺失美國的提款
        卡及駕照。（問：九十八年十月初，你發現機車置物箱
        被撬開，且機車被插入不明鑰匙，為何沒有立即檢查機
        車置物箱內的物品？）鑰匙是我插的，因我要拿置物箱
        裡面的錢包，要買東西，我東西拿出來之後，忘記把鑰
        匙拔出來，沒有被插入不明的鑰匙，只有機車置物箱上
        我自己插的鑰匙。（問：你之前說有被撬開的痕跡，為
        何沒有立刻檢查？）我打開看，沒有發現什麼，我的銀
        行帳戶也沒有什麼錢，我的錢包也還在，我是從錢包裡
        面把錢拿出來，錢包還是留在置物箱。（問：共遺失那
        些物品？）三個銀行的存款簿、印章、提款卡、美國駕
        照、信用卡。‧‧‧（問：九十八年七月二十二日因何
        原因聲請興華街郵局帳戶補發存摺、更換印鑑與密碼？
        ）因當時代書要我提出銀行的資金往來，我懶得回家去
        跟我媽要，我想辦一下就好，才去申請。（問：代書是
        誰？）我忘了，我可以回家去查。（問：依你合庫、郵
        局的交易明細，這兩個帳戶內並沒有多少錢，對你擔任
        保證人，擔保朋友的借款，有何幫助？）我也不知道，
        代書都這樣講，因為貸款的金額沒有超過薪資所得的二
        分之一，所以可以不用保證人，也可以要保證人。（問
        ：貸款金額與薪資比例是以誰為準？）貸款人李存親。
        ‧‧‧（問：李存親貸款是以房屋土地設定抵押權，你
        擔任保證人，與你開設興華街郵局、合作金庫銀行成功
        分行、三信中華分社帳戶有何關係？）他們還是要看我
        的存摺資料。（問：他們要看你的存摺資料，他們是誰
        ？）代書。（問：還是不記得代書是誰嗎？）我沒有記
        那麼多，房子買了管他是什麼人。（問：你有無跟代書
        聯絡過？）交屋後沒有跟代書聯絡過，交屋前有，都是
        他們小姐打電話給我。‧‧‧」等語，即有關被告為何
        為將其個人申辦之帳戶存摺、金融卡（含密碼）、印章
        等重要物件均放置於機車置物箱內，被告先稱：為辦理
        薪資轉帳才放置在機車置物箱等語，之後則改稱：是為
        辦理為友人擔任銀行貸款之保證人而需使用到，故放置
        在機車置物箱內等語，再改稱：因為要搬家，所以統一
        歸類均放置在機車置物箱等語；其次，有關發現機車有
        怪異情狀部分，被告先稱：機車置物箱有遭掀開之跡象
        等語，於本院進行準備程序時則改稱：因機車鑰匙孔插
        放一支他人的機車鑰匙，而騎機車鑰匙則插放在機車置
        物箱的鑰匙孔等語，再者，究竟是何人欲閱覽被告申辦
        帳戶資料部分：被告先稱是交予貸款銀行閱覽等語，之
        後改稱：要給辦理的代書看等語，另在觀被告申辦上開
        二帳戶明細資料，並無任何將薪資轉帳之紀錄，且既然
        前開合作金庫成功分行之帳戶為其薪資入帳之帳戶，則
        既明知其將該帳戶、金融卡（含密碼）、印章等重要證
        件資料均放置在機車置物箱中，則在發現機車置物箱遭
        人掀動過之跡象，竟不進一步進行查看，而無所謂，且
        被告於本院審判程序中再稱：機車內尚放置朋友的三個
        帳戶存簿資料、及其個人皮夾，但均未遺失，就是遺失
        其個人的前開帳戶存簿、金融卡（含書寫密碼紙條）、
        印章、美國駕照等資料等語，即該竊嫌在甚短時間內，
        開啟被告機車置物箱後，僅竊取被告申辦前開二帳戶有
        關之存簿、金融卡、印章、密碼紙條等物，其他物品如
        被告之皮夾，友人託放之帳戶存簿等物均不竊取，並順
        利離去？此外，被告不論是進行轉帳或交予他人閱覽，
        似僅須攜帶存簿、印章或僅攜帶金融卡即可進行轉帳，
        交付他人閱覽，也不須一併攜帶金融卡及印章，甚至書
        寫密碼字條，是被告何需一併將存簿、金融卡、印章及
        含密碼紙條全部均攜帶出並均放置在機車置物箱內！另
        放款銀行對於保證人所需查核項目為該保證人是否具有
        一定資力，足供擔保借款人在未按期清償時得以向保證
        人求償，但被告所提出之前開二帳戶，均無任何存款，
        貸款銀行或代書是否有能力僅閱覽存摺等物來判斷被告
        帳戶內之資金往來、出入是否正常！是被告前開辯詞，
        不僅有多項內容先後不一、不符，且與常情及論理法則
        不符，顯然為事後卸責之詞，毫無足取。
    ４、再者，並觀詐騙集團犯罪手段之一，為避免員警自帳戶
        來源回溯追查出真正身分，乃以他人帳戶供作詐得款項
        出入之帳戶，此為詐欺正犯需利用他人帳戶之原因。相
        應於此，詐欺正犯亦會擔心如使用他人遺失、遭竊或其
        他犯罪行為所取得之帳戶，因帳戶持有人非自己，則詐
        得款項將遭不知情之帳戶持有人提領，或不知情帳戶持
        有人逕自掛失以凍結帳戶之使用，或知情之帳戶持有人
        以辦理補發存摺、變更印鑑、密碼之方式，將帳戶內存
        款提領一空，致其費盡周章所詐得之款項化為烏有，甚
        或帳戶持有人在掛失後，詐欺正犯前往自動櫃員機提領
        詐欺所得贓款時，亦有遭金融機構所置攝影機攝影而為
        警循線查獲之風險。則詐欺正犯所使用之帳戶，必為其
        所能控制之帳戶，始能確保詐得款項。申言之，詐欺正
        犯至不可能使用他人遺失帳戶之金融卡、印章之帳戶資
        料供作詐得款項匯入之帳戶，以免除遭真正帳戶持有人
        提領或掛失之風險。且本件被告申辦該二帳戶，其中合
        作金庫銀行成功分行帳戶被告使用至九十八年九月一日
        之後即未使用，另所申辦臺南興華街郵局帳戶則使用至
        九十八年七月二十二日提領六千四百元後僅餘七十七元
        ，進而於九十八年十月十九日有被害人黃貞瑜、王仕凱
        二人遭詐騙集團之詐騙後將款項匯入被告申辦該二帳戶
        內，則詐騙集團成員竟無懼於前開二帳戶遭被告發覺遺
        失申請換發，及所詐騙款項均遭凍結無法提領贓款之危
        險。
    ５、承上述，被告前揭辯稱上開二帳戶、帳戶金融卡（含密
        碼）及印章等物均因放置機車置物箱而失竊，因此遭詐
        欺集團利用云云，悖離於常情，與事實不符，顯屬卸責
        之詞，不足採信。
  （三）按刑法上之故意，可分為確定故意與不確定故意，所謂
        「不確定故意」，係指行為人對於構成犯罪之事實，預
        見其發生而其發生並不違背其本意者，刑法第十三條第
        二項定有明文。查現今社會個人申請行動電話門號使用
        及向金融機構申辦帳戶、金融卡使用均無何限制，而有
        關「預付卡」、「易付卡」、「易通卡」、「行動會員
        卡」等以購買一定金額之點數，作為撥打電話所用話資
        之行動電話門號類型更因具申請簡便，且不易追查持用
        人之真實姓名資料等特性，常為詐騙集團作為詐欺不特
        定民眾所用之工具。另一般人多自行向金融機構申請開
        設帳戶，原則上並無特殊限制及困難，故須用帳戶者原
        得以自己名義申請，而無向他人收集帳戶必要；且時下
        以人頭帳戶詐騙被害人匯款行為甚為猖獗，此經媒體廣
        為報導，政府機關及各家金融行庫尚多次呼籲民眾應謹
        慎控管己有帳戶，且勿交付個人帳戶以免淪為詐騙者幫
        助工具，是依一般人智識及社會生活經驗，極易認知收
        受帳戶者悖於常情未使用己帳戶而使用他人帳戶，顯為
        遂行存提款紀錄不易循線追查目的，自可產生該收受帳
        戶者係用於不法犯罪之合理懷疑。衡被告於交付上開其
        申辦行動電話ＳＩＭ卡及其申辦前開二帳號之存簿、金
        融卡（含密碼）及印章等物資料時係一年滿四十四歲，
        高中畢業，有一定智識程度，在臺灣、美國二地有多年
        工作經驗，為具相當社會生活歷練之成年人，就上情絕
        難諉為毫無所悉，是被告雖無他人使用其行動電話及帳
        戶等持以詐騙之確信，惟仍交付供其使用，顯就收受者
        縱用以詐騙之財產犯罪一節，予以容任，堪認被告有幫
        助他人以其申辦行動電話ＳＩＭ卡及其申辦上開二帳戶
        為詐欺取財未必故意，是本案事證明確，被告幫助詐欺
        犯行，均堪認定。
  三、按刑法上之幫助犯，係對於犯罪與正犯有共同之認識，而
      以幫助之意思，對於正犯資以助力，而未參與實施犯罪之
      行為者而言，最高法院七十五年度臺上字第一五０九號、
      八十八年度臺上字第一二七０號判決意旨參照。本件依被
      害人許傑雄等人之指述，其遭詐欺過程中，均未曾直接與
      被告有何接觸或聯繫，是被告提供其申辦行動電話預付卡
      及其申辦前開二帳戶之存簿、金融卡（含密碼）及印章等
      資料予他人，而使被害人許傑雄等人遭不詳人士詐騙而提
      出帳戶資料遭詐騙集團成員利用，及被害人黃貞瑜、王仕
      凱二人匯款入被告申辦前開二帳戶內之行為，充其量僅足
      認定係詐欺取財犯罪構成要件以外之幫助行為，尚難遽認
      與前述詐欺集團成員本於共同犯罪之犯意聯絡，而有參與
      或分擔詐欺之犯行；況使用他人申辦之行動電話預付卡及
      他人申辦之帳戶資料犯罪者，本欲利用他人資料以隱瞞自
      己身分而逃避檢警追緝，是被告雖可預見使用其申辦行動
      電話預付卡及其申辦前開帳戶者將利用其所交付行動電話
      預付卡與帳戶之存簿、金融卡（含密碼）及印章，供為詐
      欺不法犯行，惟其主觀上有無將使用其申辦行動電話預付
      卡及其申辦該二帳戶者所實施之詐欺犯行，視為己身犯行
      之共同犯意聯絡，又詐欺集團及其所屬成員間有關共犯人
      數、詐騙計畫、行騙手法及成員間之行為分擔是否為被告
      於交付前開物件之際所能窺知，實非無疑，自無由令其負
      共同詐欺或幫助共同詐欺取財之罪責。被告均基於幫助詐
      欺之不確定故意，而分別申辦行動電話門號，及提供其申
      辦帳戶存摺、金融卡（含密碼）等資料對於詐欺正犯資以
      助力，核其所為，均係犯刑法第三十條第一項、第三百三
      十九條第一項之幫助詐欺取財罪。又被告係幫助犯，斟酌
      其犯罪情節，依刑法第三十條第二項規定，減輕其刑。臺
      灣臺南地方法院檢察署於九十九年六月十四日以九十九年
      度偵字第九００七號移送併辦部分及臺灣高雄地方法院檢
      察署檢察官於九十九年六月十七日以九十九年度偵字第一
      六九五九號移送併辦部分，與本案公訴檢察官起訴部分（
      申辦遠傳電信股份有限公司行動電話門號0000000
      000號易付卡部分），係事實上同一案件，自為本院審
      理效力所及而應併予審理。另被告同時交付其申辦上開二
      帳戶之存簿、金融卡（含密碼）、印章等資料，，因僅有
      一交付行為，縱正犯據以詐騙多人，仍僅成立單純一罪。
      又被告以交付上開門號及一次交付前開二帳戶之幫助行為
      ，幫助詐欺集團成員分別詐欺前述被害人邱惠萍、張宛荏
      、孔令嫻三人及黃貞瑜、王仕凱二人，均為一行為觸犯數
      罪名，為想像競合犯，應依刑法第五十五條之規定，從一
      重幫助詐欺取財罪處斷。被告先後交付其所申辦行動電話
      ＳＩＭ卡，及其申辦前開二帳戶之存簿、金融卡（含密碼
      ）與印章等物分別予詐騙集團利用為行騙使用之工具，犯
      意各別，行為不同，應分論併罰之。爰審酌被告本身雖未
      實際參與詐欺取財犯行，但竟不顧政府近年來為查緝犯罪
      ，大力宣導民眾勿因出售、出借個人申辦之行動電話、帳
      戶或提供資料因而成為詐騙集團之幫兇，而仍交付上開行
      動電話卡及帳戶資料予他人行騙使用，造成執法機關不易
      查緝犯罪行為人，更造成被害人受有損害，暨其素行、智
      識程度、犯罪之手段等一切情狀，分別量處如主文所示之
      刑，並諭知易科罰金之折算標準，（按被告等行為時，刑
      法第四十一條第二項規定：「前項（即易科罰金之折算標
      準）規定於數罪併罰，其應執行之刑未逾六月者，亦適用
      之」，惟被告等行為後，九十八年十二月三十日修正公布
      施行之刑法第四十一條第八項則規定：「第一項（即易科
      罰金之折算標準）至第四項及第七項之規定，於數罪併罰
      之數罪均得易科罰金或易服社會勞動，其應執行之刑逾六
      月者，亦適用之」，經比較修正前後之上開規定，以九十
      八年十二月三十日修正公布施行之刑法第四十一條第八項
      之規定，較有利於被告，則應依刑法第二條第一項後段，
      適用九十八年十二月三十日修正公布施行之刑法第四十一
      條第八項之規定，均諭知易科罰金之折算標準）並定應執
      行刑暨諭知易科罰金之折算標準。
據上論斷，應依刑事訴訟法第二百九十九條第一項前段，刑法第
二條第一項後段、第三十條第一項前段、第二項、第三百三十九
條第一項、第五十五條前段、第五十一條第五款、第四十一條第
一項前段、第八項，刑法施行法第一條之一，判決如主文。
本案經檢察官黃信勇到庭執行職務
中    華    民    國    99    年    8     月    31    日
                  刑事第四庭審判長法  官  林逸梅
                                  法  官  陳淑卿
                                  法  官  程克琳
以上正本證明與原本無異。
如不服本判決，應於收受送達後10日內向本院提出上訴書狀，其
未敘述上訴理由者，應於上訴期間屆滿後20日內向本院補提理由
書狀（均須按他造當事人之人數附繕本）。
                                  書記官  康紀媛
中    華    民    國    99    年    8     月    31    日
附錄本案論罪科刑法條全文
刑法第339條：
意圖為自己或第三人不法之所有，以詐術使人將本人或第三人之
物交付者，處5年以下有期徒刑、拘役或科或併科1千元以下罰金
。
以前項方法得財產上不法之利益或使第三人得之者，亦同。
前二項之未遂犯罰之。

司法院資訊處製作；財團法人民間司法改革基金會備份。
